【裁判字號】    97,財管,132
【裁判日期】    971224
【裁判案由】    選任遺產管理人
【裁判全文】
臺灣臺南地方法院民事裁定            97年度財管字第132號
聲  請  人  臺灣中小企業銀行股份有限公司
法定代理人  乙○○
代  理  人  甲○○
上列聲請人聲請為被繼承人莊明宗選任遺產管理人事件，本院裁
定如下：
    主      文
選任財政部國有財產局臺灣南區辦事處臺南分處為被繼承人莊明
宗（男，民國○○○年○月○○日生，身分證統一編號：Ｚ00
0000000號）之遺產管理人。
聲請程序費用新臺幣壹仟元由被繼承人莊明宗之遺產負擔。
    理      由
一、本件聲請意旨略以：查被繼承人莊明宗（男，民國○○年○月○
    ○日生，身分證統一編號：Ｚ000000000號，生前最後住所設
    籍臺南縣下營鄉○○村○○鄰○○○路39號）係於97年4月3日
    亡故，按繼承人均拋棄其繼承權者，準用關於無人承認繼承
    之規定，民法第1176條第6項定有明文。又繼承開始時，繼
    承人之有無不明，而不能依民法第1177條選定遺產管理人時
    ，得由利害關係人聲請法院選任之，民法第1178條第2項定
    有明文。被繼承人生前向聲請人借款新台幣（下同）260萬
    元，並提供其不動產予聲請人設定抵押權320萬元及地上權5
    萬元，有他項權利證明書為證，目前尚欠本金2,427,110元
    及利息、違約金未清償。因被繼承人莊明宗死亡後，其所有
    繼承人均已向法院聲明拋棄繼承，爰為期對被繼承人莊明宗
    之遺產進行求償，茲聲請人基於利害關係人之地位，依民法
    第1178條條第2項，聲請本院選任財政部國有財產局臺灣南
    區辦事處臺南分處為被繼承人莊明宗之遺產管理人等語。
二、按繼承人均拋棄其繼承權者，準用關於無人承認繼承之規定
    ，民法第1176條第6項定有明文。又繼承開始時，繼承人之
    有無不明，而不能依民法第1177條選定遺產管理人時，得由
    利害關係人聲請法院選任之。民法第1178條第2項亦定有明
    文。是揆諸前揭規定意旨，於繼承人皆拋棄其繼承權，無人
    繼承時，亦應許利害關係人聲請法院選任遺產管理人，俾為
    遺產之處置。
三、經查：聲請人上開主張，業據提出被繼承人之除戶謄本、繼
    承人之戶籍謄本、繼承系統表、借據、本院97年11月3日南
    院龍家巳97年度繼字第1048號函、本院96年6月29日南院雅
    95執西字第57775號債權憑證、他項權利證明書、抵押權設
    定契約書、地上權設定契約書等影本及土地登記第二類謄本
    1件為證，並經本院依職權調閱97年度繼字第1048號拋棄繼
    承卷，審閱後堪認聲請人之主張屬實。次查被繼承人之法定
    繼承人均已聲明拋棄繼承權，而聲請人為被繼承人之債權人
    ，其以利害關係人身分聲請選任被繼承人之遺產管理人，自
    屬合法，應予准許。
四、按公示催告期限屆滿，無繼承人承認繼承時，其遺產於清償
    債權，並交付遺贈物後，如有剩餘，歸屬國庫；又按非公用
    國有財產以財政部國有財產局為管理機關，民法第1185條、
    國有財產法第12條分別定有明文。本件被繼承人莊明宗之繼
    承人均已拋棄繼承權，足見渠等對被繼承人遺產之處置已漠
    不關心，而被繼承人之遺產，倘無人承認繼承時，於清償債
    權，交付遺贈物後，將歸屬國庫，故為使遺產之處置順利進
    行，並考量遺產管理之專業性與公平性，本院認選任財政部
    國有財產局臺灣南區辦事處臺南分處為被繼承人之遺產管理
    人，核屬適當。
五、依非訟事件法第157條，裁定如主文。
中    華    民    國    97    年    12    月    24    日
                     家事法庭法  官    楊佳祥
以上正本證明與原本無異。
如對本裁定抗告須於裁定送達後10日內向本院提出抗告狀，並應
繳納抗告費新臺幣1000元。
中    華    民    國    97    年    12    月    24    日
                             書記官    葉芳如


司法院資訊處製作；財團法人民間司法改革基金會備份。
